臺灣新北地方法院板橋簡易庭簡易民事判決
111年度板簡字第2330號
原      告  關媺媺  
被      告  蘇亦仙  

            張幼蘭  

上列當事人間請求損害賠償事件，於民國111年11月23日言詞辯
論終結，本院判決如下：
  主　文
原告之訴及假執行之聲請均駁回。
訴訟費用由原告負擔。
  事實及理由
一、原告起訴主張：
　㈠被告蘇亦先、張幼蘭，因與原告有大樓管理費意見相左（汙
    水費不按坪數分攤、不按原告單身人口比例分攤、樓層比例
    之爭執不下），蘇與張等遂提起民事訴訟；惟，其於該訴訟
    期間，被告蘇亦仙卻突於民國109年7月10日更換大樓之一樓
    大門鑰匙，並聯手被告張幼蘭故意犯行扣押不給原告鑰匙手
    段，涉犯侵害自由、人格權法益罪。原告前於109年7月10日
    下班時約下午10時發現大樓被更換大門鑰匙（大門貼七樓被
    告蘇亦先換鎖公告），遂至七樓索取大樓大門錄匙，被告蘇
    亦仙既已主動更換鍮匙，卻反目，故意不維持原本每住戶持
    有大樓大門狀況，拒絕不給原告（大樓單身住戶）鑰匙，犯
    行妨礙大樓住戶出入自由權及安全，已使原告飽受威脅恐懼
    及折磨。該故意以不給鑰匙做為威脅及限制住戶人身自由之
    手段，係已犯行妨礙自由罪嫌、威脅罪嫌。
　㈡原告於109年7月11日前往被告蘇亦仙7樓232號住處按門鈴幾
    聲後，被告蘇亦仙開門，原告表示願意繳錢拿鑰匙，惟被告
    蘇亦仙仍拒不給大樓大門鑰匙，並表示其現在不是主委，只
    負責收錢，那鑰匙的話，由另一被告張幼蘭負責，說明天蔡
    先生（牽拖住7樓及2樓之蔡先生）他們…你跟我講的錢…你已
    欠3萬元了阿（不願意收3千元）。原告於隔日7月13日仍鼓
    起勇氣按電鈴，七樓與二樓均無人應門，維持不給原告鑰匙
    威脅及妨礙自由。其中被告蘇亦仙於7月14日持續不給鑰匙
    ，推責給二樓後說以後不要再找她，另原告於109年7月14日
    見到423號2樓被告張幼蘭之女，表示她沒鑰匙給原告，證明
    仍藉故維持不給原告鑰匙手段。
　㈢中間約一個月期間，原告持續遭受被無鑰匙手段妨礙自由，
    僅能藉由等待其他住戶進出時，跟著進出大樓之進出行動限
    制遭受妨礙自由威脅及限制手段之恐懼與折磨。僅得在大樓
    門口等待其他住戶進出時，再一併進出，均可目睹原告係走
    樓梯非搭電梯。
　㈣109年8月14日原告再次鼓起勇氣繼續索取鑰匙，被告張幼蘭
    至此經過一再索取才給鑰匙，並令原告自行打好還她，此經
    過也再次證明被告張幼蘭確以管理費爭執為藉口，故意不給
    單身住戶大樓大門鑰匙，涉犯妨礙自由罪嫌。
　㈤綜上，被告蘇亦仙於主動更換大門，後又多次不給錄匙之強
    硬手段，並藉故聯手被告張幼蘭，仍持續藉故不給鑰匙，使
    心生恐懼。原告多次索取不果，實倍受精神恐懼及行動自由
    妨礙之恐懼。有關該管理費爭執，事實，原告期間並無搭電
    梯，無鑰匙期間，僅得在大樓門口等待其他住戶進出時，再
    一併進出，均可目睹原告係走樓梯非搭電梯，而蔡先生所住
    ○○○○路000號2樓多年未計算入繳交大樓電梯管理費，且原告
    雖未搭電梯已有繳多年之電梯準備金，卻藉爭執訴訟期間，
    以不發給1支10元成本之大樓鑰匙為妨礙大樓住戶進入自家
    之手段，涉犯妨礙自由。是以，被告蘇亦仙、張幼蘭，藉為
    管理大樓理由，進行更換鑰匙後乃扣押不給原告大樓鑰匙，
    其妨礙大樓單身住戶之自由安全進出住家的手段，前揭被告
    所涉民事侵權有關損害人格、自由及精神痛苦損失，請判賠
    償原告之權益損失。為此，爰依民法侵權行為之法律關係，
    請求被告應給付原告新臺幣(下同)220,000元，並自起訴狀
    繕本送達翌日起至清償日止，按年息百分之五計算之利息。
    願供擔保請准宣告假執行。
二、被告則以：
　㈠被告蘇亦仙、張幼蘭為學府龍門住戶，該大樓住戶僅29戶，
    並未設立大樓管理委員會。自100年起被告蘇亦仙義務為學
    府龍門大樓住戶處理大樓公共事務，包括收取及管理大樓雜
    支費用，水電、電梯等之故障排除修復等。102年經學府龍
    門住戶大會決議，大樓設住戶代表四位，由住戶代表共同決
    議大樓事務，其中一位擔任主要代表人(以下稱主委)。被告
    張幼蘭與蘇亦仙遴選為住戶代表。另被告張幼蘭於108年接
    任主委一職。
  ㈡109年7月10日前，原告關媺媺已拖欠大樓雜支費長達六年之
    久，期間不論張貼催繳公告抑或當面提醒，皆不予理會，甚
    至最後2-3年皆避不見面(按鈴不開門、迎面遠遠看到即繞道
    避開等)。因原告每年需繳納之金額實屬微薄(每年僅收取新
    台幣2400元，相當於每月200元)，且住戶代表各自有工作，
    須利用剩餘時間義務處理大樓事務，實在無暇興訟。直至10
    8年因拖欠達5年方才決議尋求法律途徑解決，並委由被告張
    幼蘭於108年期間對原告提起民事訴訟。
　㈢109年7月10日因大樓1樓入口之電動門鎖突然故障致大門無法
    關閉，被告蘇亦仙緊急請來鎖匠檢查，鎖匠告知舊鎖無法修
    復因此立即更換新鎖。更鎖後被告蘇亦仙以滅火器充當門檔
    ，阻擋大門自動關閉以利住戶們在未領取新鑰匙前能夠自由
    進出大樓。同時張貼公告請各住戶至被告蘇亦仙處領取新鑰
    匙。當晚原告同其他住戶一樣可自行進入大樓。原告於晚間
    10點左右於7樓向被告蘇亦仙索取鑰匙。因原告已積欠5年未
    繳納大樓雜支費，並且故意避不見面近3年之久，被告一時
    間無法判斷自己直接給予鑰匙是否妥當，因此告知原告須與
    其他住戶代表於隔日討論後才能決定該如何處理，無法擅自
    決定。隔日原告於1樓入口對講機按被告蘇亦仙家電鈴，被
    告立即為原告開門並告知已將鑰匙轉交予主委暨被告張幼蘭
    ，並請原告直接向張幼蘭領取。其後數日原告皆未找張幼蘭
    領取鑰匙，而是屢次按被告蘇亦仙家電鈴由被告開門使其進
    入大樓。直至7月14日被告蘇亦仙告訴原告不要再按被告蘇
    亦仙家電鈴，並再次請其盡速找主委張幼蘭領取鑰匙。至此
    ，原告每次按被告蘇亦仙家對講機電鈴，被告皆開門使其進
    入大樓，原告所稱其受進出之苦並非事實。
  ㈣同年7月14日原告進入大樓後，首次前往二樓被告張幼蘭家，
    被告張幼蘭因工作關係尚未返家。原告在門口處碰上剛返家
    之被告張幼蘭女兒。被告張幼蘭女兒並未參與大樓公共事務
    ，亦不知道原告欲領取鑰匙一事，更加不認識原告。因此原
    告所稱張幼蘭女兒藉故維持不給鑰匙手段並非事實。其後，
    自同年7月14日直至8月14日期間原告就未再找過被告張幼蘭
    。因前述原告種種躲避追討欠款，8月14日當晚乃被告張幼
    蘭自接任主委後，第一次有機會與原告交談。因此藉機向原
    告索討欠款，隨後即應原告所請，將自家鑰匙交付原告使其
    得以製作備份使用。綜上，原告所稱持續一個月遭受被無鑰
    匙手段妨礙自由，實為原告自己延宕所致，與他人無關。
　㈤本件原告所主張之事實，已由原告向臺灣新北地方檢察署以
    被告涉妨害自由並提出刑事告訴，然被告已獲臺灣新北地方
    檢察署檢察官以110年度偵字第24534號不起訴處分書，而原
    告不服聲請再議，仍遭高等檢察署以111年度上聲議字第688
    8號駁回處分，是以被告行為並未侵害原告之權益。
　㈤並聲明：原告之訴駁回。
三、按因故意或過失，不法侵害他人之權利者，負損害賠償責任
    。不法侵害他人之身體、健康、名譽、自由、信用、隱私、
    貞操，或不法侵害其他人格法益而情節重大者，被害人雖非
    財產上之損害，亦得請求賠償相當之金額。其名譽被侵害者
    ，並得請求回復之適當處分。民法第184條第1項前段與第19
    5條第1項分別定有明文。次按當事人主張有利於己之事實者
    ，就其事實有舉證之責任，民事訴訟法第277條前段亦有明
    定。民事訴訟如係由原告主張權利者，應先由原告負舉證之
    責，若原告先不能舉證，以證實自己主張之事實為真實，則
    被告就其抗辯事實即令不能舉證，或其所舉證據尚有疵累，
    亦應駁回原告之請求，最高法院17年上字第917號判例意旨
    參照。申言之，侵權行為所發生之損害賠償請求權，應具備
    加害行為、侵害權利、行為不法、致生損害、相當因果關係
    、行為人具責任能力及行為人有故意或過失等成立要件，若
    任一要件有所欠缺，即無侵權行為責任之可言，且原告應就
    上開要件負舉證責任。經查，本件原告主張因被告拒絕給予
    其住處大樓鑰匙致原告無法自由安全進出住家而侵害原告人
    格、自由及精神權益並受有損害，被告應負侵權行為損害賠
    償責任，固據其提出與被告錄音檔案與譯文為證，惟為被告
    否認。是依前揭舉證責任分配說明，自應由原告就被告對該
    受損有故意或過失、侵害權利、行為不法、致生損害等事項
    負舉證責任。
四、然查，原告前以相同事實對被告提起刑事妨害自由之告訴，
    業經臺灣新北地方檢察官以110年度偵字第24534號為不起訴
    處分，復觀以其不起訴處分書記載略以：「...告訴人自109
    年7月10日龍門學府大樓更換1樓大門鑰匙後，遲至同年8月1
    4日始取得鑰匙，固堪認定。又告訴人確實與龍門學府大門
    有管理費用之爭執而未繳納管理費，業經告訴人自承在卷，
    核與被告張幼蘭、蘇亦仙、葉玉嬌之供述情節相符，並有告
    訴人所提供之對話錄音在卷可參，則被告張幼蘭、蘇亦仙因
    告訴人積欠管理費用，而拒絕交付鑰匙，主觀上是否有妨害
    告訴人行使權利或恐嚇告訴人之不法犯意，並非無疑；客觀
    上難認係屬直接或間接加害告訴人生命、身體、自由、名譽
    、財產之惡害通知，且均未對告訴人身體施以任何「強暴、
    脅迫」之不法手段，亦難認告訴人意思決定自由於斯時受有
    何影響。再告訴人固遲至109年8月14日始取得1樓大門鑰匙
    ，然此期間並未遭限制行動於特定地點，縱其出入因未取得
    大門鑰匙而有不便，然尚與刑法私行拘禁罪之要件未合...
    」，經原告聲請再議後，亦由臺灣高等檢察署111年度上聲
    議字第6888號駁回其再議之聲請，附卷可稽。而原告復未提
    出任何證明，亦未再行提出新事證推翻檢察官之前開認定，
    要難以此逕認被告有何違法妨害或侵害原告自由之權益，故
    原告依民法第184條第1項前段、第179條等規定，訴請被告
    給付侵權行為損害賠償，亦屬無據。是原告主張被告應負侵
    權行為損害賠償責任云云，洵屬無據。
五、從而，原告依侵權行為之法律關係，請求被告應給付原告22
    0,000元，及自起訴狀繕本送達翌日起至清償日止，按年息
    百分之5計算之利息，為無理由，應予駁回。原告之訴既經
    駁回，其假執行之聲請已失所附麗，應併予駁回。
六、本件事證已臻明確，兩造其餘攻擊防禦方法及所提之證據，
    核與判決結果無影響，毋庸再予一一論述，附此敘明。
七、據上論結：原告之訴為無理由，依民事訴訟法第78條，判決
    如主文。
中　　華　　民　　國　　111 　年　　12　　月　　14　　日
                      臺灣新北地方法院板橋簡易庭
                             法  官  呂安樂
以上為正本係照原本作成。
如不服本判決，應於送達後20日內，向本院提出上訴狀並表明上
訴理由，如於本判決宣示後送達前提起上訴者，應於判決送達後
20日內補提上訴理由書（須附繕本）。
中　　華　　民　　國　　111 　年　　12　　月　　14　　日
                            書記官　魏賜琪